臺灣士林地方法院民事判決　　　　　　　 96年度訴字第917號
原　　　告　　郭文峰
訴訟代理人　　黃正淮律師
被　　　告　　甲○○
訴訟代理人　　姜禮增律師
上列當事人間債務人異議之訴事件，本院於民國96年11月13日言
詞辯論終結，判決如下：
    主  文
原告之訴駁回。
訴訟費用新臺幣肆萬零陸佰元由原告負擔。
    事實及理由
一、原告主張：訴外人張麗卿係原告之舅母，於民國92年3 月5
    日至原告住處，謊稱伊以其母親之房屋向銀行貸款，因未商
    得訴外人即原告之舅父陳永松同意，恐不能交代，故請求原
    告簽發如附表所示之商業本票2 紙（以下稱系爭本票）予伊
    ，以便將來訴外人陳永松察覺時，可假裝係因原告急用而以
    其母之房屋抵押辦貸款，張麗卿保證絕不會將系爭本票外流
    。原告侷於親情，乃應其所求而簽發系爭本票予被告。迨至
    93年8 月間，訴外人陳永松突執系爭本票向原告請求清償票
    款，經原告將上情據實以告，訴外人陳永松仍不予認同，一
    再向原告纏索，原告遂向內湖區調解委員會聲請調解，惟因
    訴外人陳永松無法提出資金證明而調解不成立。嗣則由張麗
    卿胞姐即被告持系爭本票，向本院聲請本票裁定准許強制執
    行，經本院以93年票字第3851號民事裁定予以准許而確定（
    以下稱系爭執行名義）。原告為維護權益，曾向本院民事庭
    提起確認系爭本票債權不存在之訴，案經本院以93年湖簡字
    第966 號確認本票債權不存在事件審理（以下稱966 號訴訟
    ），訴訟中被告之訴訟代理人稱：「被告持有系爭本票，是
    來自張麗卿，而張麗卿合法取得本票，所以有處分權，讓給
    甲○○也是合法的」等語，而張麗卿亦附和其詞，證稱：「
    系爭商業本票係原告簽發給我，我拿到後交給甲○○，從89
    年開始原告夫妻就陸陸續續開支票跟我調錢，共計400 萬元
    ，到92年底才改開本票」等語，致本院判認被告非無對價關
    係取得系爭本票，而駁回原告之訴。被告旋執系爭執行名義
    ，聲請對原告所有之財產強制執行，經本院以96年執字第15
    509 號執行事件實施強制執行（以下稱系爭執行程序），並
    囑託臺灣臺北地法院以該院96年執助字第3283號執行事件執
    行中。頃經原告偕同父母暨友人赴被告家中謀求解決，詎被
    告於談話中聲稱：「這件事從頭到尾，我都不知道，與我無
    關。」、「文峰這個人我根本不認識他」、「這件事情，我
    全不知情，我也無法出主意，你要問張麗卿才可以決定」等
    語，足見被告就本件清償票款執行事件，僅為訴外人張麗卿
    所借用之人頭而已，其票據權利自始不成立，即無票款權利
    存在，欠缺其所執執行名義所表彰之實體上權利，故系爭執
    行名義之執行力已被排除。為此，依強制執行法第14條提起
    債務人異議之訴，請求排除強制執行等語，並聲明求為判決
    ：系爭執行程序及囑託臺灣臺北地方法院96年度執助字第32
    83號強制執行事件之執行程序應予撤銷。
二、被告則以：按提起債務人異議之訴，需執行名義成立後，有
    清償、提存、抵銷、免除、混同、債權之讓與、債務之承擔
    、解除條件之成就、和解契約之成立，或類此之情形；或執
    行名義之給付，罹於不能行使之障礙等情形，始足當之。惟
    原告之主張，與上述得提起債務人異議之訴之要件顯然不符
    ，而不應准許。又原告為阻止執行事件之執行，業向本院提
    起確認系爭本票債權不存在之訴，經本院以93年度湖簡字第
    966 號，及94年度簡上字第124 號判決駁回確定在案，原告
    於本件訴訟未盡舉證責任，僅復執陳詞重為主張，實無理由
    ，且兩造原本相識，又係前涉非訟、訴訟及執行事件之當事
    人，不可能就案情全然不知，是原告之請求顯無理由等語置
    辯，並聲明求為判決：駁回原告之訴。
三、查被告前執系爭本票向本院聲請裁定強制執行，經以93年度
    票字第3851號裁定予以准許，原告即向本院對被告提起確認
    系爭本票債權不存在之訴，經以93年度湖簡字第966 號判決
    駁回原告之訴。雖原告不服而提起上訴，仍經本院94年度簡
    上字第241 號訴訟事件，於96年3 月22日言詞辯論終結，判
    決駁回原告之訴確定。被告乃執系爭執行名義，聲請對被告
    所有之財產強制執行，而經執行法院將原告所有動產查封，
    及扣押原告在第三人國泰人壽保險股份有限公司之保險儲蓄
    債權，現以系爭執行程序及臺灣臺北地方法院96年度執助字
    第3283號清償票款強制執行事件執行中等情，為兩造所不爭
    ，且經本院調取93年湖簡字第966 號、94年簡上字第124 號
    卷宗及系爭執行程序卷宗查核屬實，均堪信為真。
四、按執行名義成立後，如有消滅或妨礙債權人請求之事由發生
    ，債務人得於強制執行程序終結前，向執行法院對債權人提
    起異議之訴。如以裁判為執行名義時，其為異議原因之事實
    發生在前訴訟言詞辯論終結後者，亦得主張之。執行名義無
    確定判決同一之效力者，於執行名義成立前，如有債權不成
    立或消滅或妨礙債權人請求之事由發生，債務人亦得於強制
    執行程序終結前提起異議之訴，強制執行法第14條第1 項、
    第2 項定有明文。而關於消極確認之訴，經確定判決，認法
    律關係成立予以駁回時，就該法律關係之成立即有既判力，
    當事人前對系爭債權提起確認不存在之訴，既受敗訴之判決
    且告確定，則他造於後案主張債權存在，請求如數履行，雙
    方即應受前案既判力之羈束，不容更為債權不存在之主張（
    最高法院50年台上字第232 號判例意旨參照）。是債務人對
    於以本票裁定為執行名義之債權人否認債權者，固非不得以
    本票裁定確定前所存在之事由提起消極確認之訴訟，或於強
    制執行程序終結前提起債務人異議之訴，但其曾經提起消極
    確認之訴而受敗訴判決確定者，應認僅得以該確定判決之事
    實審言詞辯論終結後，所發生得消滅或妨礙債權人請求之事
    由為據，提起債務人異議之訴，不得逕行排斥前受確定判決
    之判斷，而為相反之主張，否則無異排除該確認判決之效力
    ，許得反覆主張，殊有礙於法律關係之確定，並有違確定判
    決之既判力及拘束力。
五、茲原告提起本件債務人異議之訴，主張被告之票據債權自始
    不成立，系爭執行名義之執行力應被排除云云，被告則以前
    開情詞置辯。本院以：原告所執前開提起異議之訴之理由，
    無非以被告係張麗卿使用主張權利之名義人云云，然兩造間
    就系爭本票債權債務關係是否存在，前已經本院93年度湖簡
    字第966 號、94年度簡上字第241 號為原告敗訴之判決，且
    已確定，則兩造間就系爭本票債權之存否明確，不容原告再
    執確定判決事實審言詞辯論終結前之事由，主張票據債務不
    存在，而原告主張前情，核非屬前訴訟言詞辯論終結後者所
    發生之事由，故其以此提起本件債務人異議之訴，訴請撤銷
    系爭執行程序及囑託執行程序，已屬無由。況本件原告所提
    出之錄音對話內容（本院卷第42頁以下），姑不論陳報之譯
    文內容，與起訴時所主張之對話，已有不符之處，且已為被
    告所否認，是否屬實，已非無疑。即縱認屬實，亦無從憑本
    認為有原告所主張被告非為票據真正權利人之事實存在，而
    被告經本院通知到庭，復已當庭提出系爭本票原本，即堪認
    現仍為執票之票據權利人，自得依法行使票據權利實施強制
    執行取償，是其提出系爭執行名義及確定證明，向本院民事
    執行處聲請對原告所有財產強制執行，要符於強制執行法第
    4 條第1 項第6 款、第6 條第1 項第6 款之規定，於法尚無
    不合，原告主張其票據權利為不成立、系爭執行名義之執行
    力應被排除云云，殊無足取。
六、從而，原告提起本件債務人異議之訴，訴請撤銷系爭執行程
    序及囑託臺灣臺北地方法院實施之強制執行程序，為無理由
    ，應予駁回。而本件為判決基礎之事證已臻明確，兩造其餘
    攻擊防禦及立證方法，經核均於判決結果不生影響，於茲不
    贅。
七、據上論結，本件原告之訴為無理由，依民事訴訟法第78條、
    第87條第1 項，判決如主文。
中　　華　　民　　國　　96　　年　　11　　月　　29　　日
                  民事第一庭  法　官　蕭錫証
以上正本證明與原本無異。
如對本判決上訴，應 於判決送達後20日內向本院提出上訴狀。
中    華    民    國    96    年    12    月     4    日
                              書記官  林立原
附表
┌───┬─────┬──────┬───────┬──────┐
│編號  │發票日    │票面金額    │到期日        │本票號碼    │
├───┼─────┼──────┼───────┼──────┤
│1     │93年3月5日│200萬元     │93年3月5日    │CH0000000   │
├───┼─────┼──────┼───────┼──────┤
│2     │92年5月1日│200萬元     │93年3月5日    │CH0000000   │
└───┴─────┴──────┴───────┴──────┘
